【裁判字號】    94,智,49
【裁判日期】    950124
【裁判案由】    損害賠償等（商標專用權）
【裁判全文】
臺灣臺中地方法院民事判決                94年度智字第49號
原      告  優柏國際有限公司
法定代理人  乙○○
訴訟代理人  國慶律師
被      告  日商米克斯股份有限公司
法定代理人  甲○○○
被      告  優乃克股份有限公司
法定代理人  甲○○○
共      同
訴訟代理人  陳和貴律師
            鍾文岳律師
上列當事人間請求損害賠償（商標專用權）等事件，於民國95年
1月5日言詞辯論終結，本院判決如下：
    主      文
原告之訴及假執行之聲請均駁回。
訴訟費用由原告負擔。
    事實及理由
一、原告起訴主張：被告優乃克股份有限公司（下稱優乃克公司
    ）係被告日商米克斯股份有限公司（下稱日商米克斯公司）
    在台之子公司。日商米克斯公司於民國91年 2月16日取得「
    MUSCLE POWER」商標註冊登記，竟於91年12月 4日上午10時
    20分許，偕調查員對原告所經營之羽毛球拍工廠中之 880支
    新品羽毛球拍（下稱系爭羽毛球拍）予以扣押，每支球拍依
    91年原告訂單價格為新臺幣（下同）600元，價值共計528,0
    00元。被告等明知其商標業經臺灣高等法院臺南分院92年度
    上易字第632號刑事判決及臺灣臺南地方法院檢察署92 年度
    偵字第2315號不起訴處分書認定與原告產品所使用之商標並
    非同一，且非眾所皆知，卻故意對原告提起刑事告訴，使系
    爭羽毛球拍遭查扣逾 1年而成為舊品，無客戶願意購買，致
    原告受有損害。爰依民法第184條第 1項前段、第185條等侵
    權行為之規定，請求被告連帶賠償上述損害。退而言之，縱
    認被告指封扣押系爭羽毛球拍之行為，不構成侵權行為，然
    被告等於臺灣臺中地方法院檢察署檢察官以92年度偵字第
    3963號為不起訴處分後，就系爭羽毛球拍已無占有之法律上
    原因，其仍留置系爭羽毛球拍，迄今未返還原告，爰依不當
    得利之法律關係，請求被告等償還系爭羽毛球拍之價額。以
    上二請求權，請依選擇合併之法理，擇一為原告勝訴之判決
    等語，並聲明：(一)被告應連帶給付原告 528,000元，及自92
    年11月 1日起至清償日止，按年息5%計算之利息。(二)願供擔
    保為假執行之宣告。
二、被告則以：系爭羽毛球拍經調查員依法予以扣押後，原告法
    定代理人乙○○同意交由訴外人楊復祺保管，被告等並無取
    走系爭羽毛球拍或其他不法行為。縱認被告優乃克公司為系
    爭羽毛球拍之保管人，其保管行為係基於調查員之命令及原
    告法定代理人之同意，並不構成侵權行為，亦非無法律上原
    因而受有利益。被告日商米克斯公司經查證發現原告未經授
    權，擅自製造、販售標示有「MUSCLE POWER」、「ISOMETRI
    C」 商標圖樣之羽毛球拍等客觀情事，依法提出告訴，主觀
    上並無侵權行為之故意或過失，亦係權利之正當行使，且被
    告日商米克斯公司並未保管系爭羽毛球拍，自非無法律上原
    因而受有利益致原告受有損害。縱認被告等之行為對原告構
    成侵權行為，惟系爭羽毛球拍受扣押之時間為91年12月 4日
    ，原告於94年10月31日始提起本件訴訟，其損害賠償請求權
    業已罹於時效等語，資為抗辯。並聲明：(一)原告之訴及假執
    行之聲請均駁回。(二)如受不利益之判決，願供擔保免為假執
    行。
三、下列事實為兩造所不爭執，並有經濟部中央標準局商標註冊
    證、中華民國商標註冊證、責付保管書、臺灣臺中地方法院
    檢察署檢察官92年度偵字第3963號不起訴處分書為證，並經
    本院調取臺灣臺中地方法院檢察署92年度偵字第3963號偵查
    卷宗，查明無誤，自堪信為真實，本院採為判決之基礎。
  （一）被告日商米克斯公司係中華民國商標註冊號數：000000
        00，商標名稱：ISOMETRIC 之專用權人，專用期間自82
        年5月1日至92年 4月30日，並指定使用於羽毛球拍等商
        品。
  （二）被告日商米克斯公司係中華民國商標註冊號數：000000
        00，商標名稱：MUSCLE POWER之專用權人，專用期間自
        91年2月16日至101年 2月15日，並指定使用於羽毛球拍
        等商品。
  （三）被告日商米克斯公司於91年11月間，對原告公司之法定
        代理人乙○○、中心體育用品社負責人莊阿葉、長青體
        育用品社負責人楊麗珠提出違反上開二項商標權之刑事
        告訴，經法務部調查局嘉義縣調查站調查員於91年12月
        4日分別持臺灣嘉義地方法院91年度聲搜字第680號搜索
        票，在台中市○○區○○路49-1號原告公司之工廠內扣
        押疑似仿冒 「MUSCLE POWER」「ISOMETRIC」商標之羽
        毛球拍計886支、「MUSCLE POWER」印刷網版4片、「IS
        OMETRIC」印刷網版 1片。其中羽毛球拍880支經原告公
        司法定代理人乙○○之同意，責付由任職於被告優乃克
        公司之職員楊復祺保管，其餘扣押物品則隨案移送偵辦
        。另在嘉義市○○○路21號中心體育用品社、台南縣關
        廟鄉○○路○段129號長青體育用品社亦經搜索查扣到疑
        似仿冒「MUSCLE POWER」「ISOMET RIC」商標之羽毛球
        拍。
  （四）前項經查扣疑似仿冒 「MUSCLE POWER」「ISOMETRIC」
        商標之羽毛球拍，係原告公司生產製造，並販售予達陣
        休閒運動有限公司，再轉售予中心體育用品社、長青體
        育用品社販賣。
  （五）原告公司法定代理人乙○○所涉違反商標法案件，經臺
        灣臺中地方法院檢察署檢察官偵查結果，認乙○○無故
        意侵害被告日商米克斯公司專用商標之犯意，於92年10
        月21日以92年度偵字第3963號為不起訴處分。有關隨案
        移送疑似仿冒「MUSCLE POWER」「ISOMETRIC」 商標之
        羽毛球拍6支、「MUSCLE POWER」印刷網版4片、「ISOM
        ETRIC」印刷網版 1片等物品，業經乙○○於93年10月8
        日書立權利拋棄書，並經臺灣臺中地方法院檢察署於同
        年12月27日處分銷燬。另責付由楊復祺保管之羽毛球拍
        880支，迄今則未為任何處分。
  （六）被告優乃克公司係被告日商米克斯公司百分之百投資之
        子公司。
四、本件訴訟之爭點：
  （一）被告日商米克斯公司提出前開違反商標法刑事告訴之行
        為，是否有故意不法侵害原告之權利？
  （二）如被告日商米克斯公司所為係故意之侵權行為，則原告
        可請求賠償之金額為何？
  （三）如被告日商米克斯公司所為係故意之侵權行為，則被告
        優乃克公司是否為造意人或幫助人而應負共同侵權行為
        之損害賠償責任？
  （四）就系爭責付由楊復祺保管而尚未經臺灣臺中地方法院檢
        察署為處分之羽毛球拍 880支，被告是否無法律上之原
        因而受有利益，致原告受有損害？其損害之金額為何？
  （五）如本件原告之請求應予准許，則被告所為時效完成而拒
        絕給付之抗辯，是否有理由？
五、得心證之理由：
  （一）原告主張被告日商米克斯公司前揭提出違反商標法之刑
        事告訴，並聲請搜索扣押原告產製之羽毛球拍，係故意
        不法侵害原告之行為。惟人民有請願、訴願及訴訟之權
        ，除為防止妨礙他人自由，避免緊急危難，維持社會秩
        序，或增進社會公共利益所必要者外，不得以法律限制
        之，憲法第16條及第23條定有明文。蓋訴訟權者，乃人
        民於權利受損害時，向有偵查犯罪或協助偵查犯罪之機
        關提出告訴，請求開始偵查；或向法院提起訴訟，請求
        為一定裁判之手段性的基本權利。國家為達成此項保障
        人民訴訟權之任務，依照訴訟權之性質、社會生活之現
        實及國家整體發展之狀況，提供適當之制度保障。經由
        制度保障功能之確認及對憲法人民權利條款作體系論之
        解釋，而建立起訴訟權之保障範圍，即涵蓋凡憲法所保
        障之權利，遭受公權力或第三人之不法侵害，國家均應
        提供訴訟救濟之途徑。然訴訟權雖受憲法保障，仍不可
        恣意為之，以杜絕權利濫用之弊；如係事出有因，並非
        恣意濫用訴訟法上之程序，應屬憲法所保障訴訟權之正
        當權利行使，自難令其負損害賠償之責。本件被告日商
        米克斯公司係中華民國商標註冊號數：00000000，商標
        名稱：ISOMETRIC及註冊號數：00000000，商標名稱：M
        USCLE POWER之商標專用權人（92年5月28日修法後已改
        稱商標權人），其專用期間，前者係自82年5月1日至92
        年4月30日，後者則自91年2月16日至101年2月15日，均
        指定使用於羽毛球拍等商品。又被告日商米克斯公司於
        91年11月間，對原告公司之法定代理人乙○○、中心體
        育用品社負責人莊阿葉、長青體育用品社負責人楊麗珠
        提出違反上開二項商標權之刑事告訴，經法務部調查局
        嘉義縣調查站調查員於91年12月 4日分別持臺灣嘉義地
        方法院91年度聲搜字第 680號搜索票，在台中市○○區
        ○○路49-1號原告公司之工廠內扣押疑似仿冒「MUSCLE
        POWER」「ISOMETRIC」商標之羽毛球拍計 886支；另在
        嘉義市○○○路21號中心體育用品社、台南縣關廟鄉○
        ○路○段129號長青體育用品社亦經搜索查扣到疑似仿冒
        「MUSCLE POWER」「ISOMETRIC」 商標之羽毛球拍。上
        開經查扣疑似仿冒「MUSCLE POWER」「ISOMETRIC 」商
        標之羽毛球拍，係原告公司生產製造，並販售予達陣休
        閒運動有限公司，再轉售予中心體育用品社、長青體育
        用品社販賣等事實，業如前述係兩造所不爭執而可信屬
        真正。是被告日商米克斯公司既為系爭二件商標專用權
        人，而原告所產製經搜索扣押之羽毛球拍確有疑似仿冒
        「MUSCLE POWER」「ISOMETRIC」 商標之圖樣，則被告
        日商米克斯公司基於上開客觀事實，對涉嫌於同一之羽
        毛球拍商品，使用相同或近似上開二商標圖樣之原告公
        司法定代理人乙○○及其下游販賣者即中心體育用品社
        負責人莊阿葉、長青體育用品社負責人楊麗珠，向臺灣
        臺中地方法院檢察署、臺灣嘉義地方法院檢察署、臺灣
        臺南地方法院檢察署提出刑事告訴，乃屬權利正當之行
        使，難認係故意不法侵害原告權利之行為。
  （二）乙○○、莊阿葉、楊麗珠等人所涉違反商標法刑事案件
        ，雖經不起訴處分或無罪判決確定，惟其理由僅係該等
        被告無刑事犯罪之故意，此有臺灣臺中地方法院檢察署
        檢察官92年10月21日92年度偵字第3963號不起訴處分書
        、臺灣高等法院臺南分院92年9月2日92年度上易字第63
        2號刑事判決、臺灣臺南地方法院檢察署檢察官92年4月
        25日不起訴處分書可憑，尚難據此即認其等所產製、販
        賣疑似仿冒「MUSCLE POWER」「ISOMETRIC」 商標圖樣
        之羽毛球拍之行為，未構成侵害原告系爭商標權之民事
        侵權責任。是原告以該刑事偵審結果，認被告日商米克
        斯公司明知商標並非同一，而提起刑事告訴，係故意侵
        害原告權利之行為，顯無可採。
  （三）本件經搜索扣押疑似仿冒「MUSCLE POWER」「ISOMETRI
        C」商標之系爭羽毛球拍880支，經原告公司法定代理人
        乙○○之同意，責付由任職於被告優乃克公司之職員楊
        復祺保管，其餘扣押物品則隨案移送偵辦。嗣乙○○所
        涉違反商標法案件，經臺灣臺中地方法院檢察署檢察官
        為不起訴處分後，有關隨案移送物品，業經乙○○於93
        年10月 8日書立權利拋棄書，並經臺灣臺中地方法院檢
        察署於同年12月27日處分銷燬；另責付由楊復祺保管之
        系爭羽毛球拍 880支，迄今則未為任何處分等事實，業
        如前述為兩造所不爭執，並經本院調取臺灣臺中地方法
        院檢察署92年度偵字第3963號偵查卷宗，查明無誤。是
        該扣案之羽毛球拍 880支，既係由偵查機關扣押並責付
        予楊復祺保管，被告日商米克斯公司、優乃克公司顯無
        因而受有任何利益，亦無發還之權限，自無返還其利益
        予原告公司可言。
  （四）綜上所述，被告日商米克斯公司、優乃克公司並無原告
        所指故意之不法侵權行為，亦無受有羽毛球拍 880支之
        利益。從而，原告依侵權行為及不當得利之法律關係，
        請求被告連帶給付原告528,000元，及自92年11月1日起
        至清償日止，按年息5%計算之利息，為無理由，應予駁
        回。
  （五）原告之訴既經駁回，則其假執行之聲請即無宣告之依據
        ，應併予駁回。
六、本件就爭點一、四之判斷，已足認定原告之請求不應准許，
    則兩造有關爭點二、三、五之主張及所舉證據，縱經審酌，
    亦與判決之結果不生影響，自無再予論述之必要，附此敘明
    。
七、結論：原告之訴為無理由，依民事訴訟法第78條，判決如主
          文。
中    華    民    國    95    年    1     月    24    日
                  民事第四庭    法  官  張恩賜
以上正本係照原本作成。
如對本判決上訴，須於判決送達後20日內向本院提出上訴狀（須
附繕本）。
中    華    民    國    95    年    1     月    24    日
                                書記官


司法院資訊處製作；財團法人民間司法改革基金會備份。
